【裁判字號】    91,訴,3361
【裁判日期】    920916
【裁判案由】    商標異議
【裁判全文】
臺北高等行政法院判決                            九十一年度訴字第三三六一號
                              .
    原      告  印度商．馬多偉.
                有限公司            (#51,Richmond Road,Bangalore-560 025,
                (McDowe.
                any Lim.
    代  表  人  甲○○○○○○.
                (Mahesh.
    訴訟代理人  陳文郎律師
    複代 理 人  柳瑜珊律師
    被      告  經濟部智慧財產局
    代  表  人  蔡練生（局長）
    訴訟代理人  乙○○
                丙○○
    參  加  人  英商．蘇格蘭威.
                酒協會              (20 Atholl Crescent,Edinburgh EH3 8HF,
                (The Sc.
                Associa.
    代  表  人  休．莫里森
                (Hugh M.
    訴訟代理人  謝天仁律師
                謝樹藝律師
右當事人間因商標異議事件，原告不服經濟部中華民國九十一年六月二十日經訴字第
○九一○六一一四一四○號訴願決定，提起行政訴訟，並經本院裁定允許參加人獨立
參加本件被告之訴訟。本院判決如左：
    主  文
原告之訴駁回。
訴訟費用由原告負擔。
    事  實
壹、事實概要：
    緣原告於民國（以下同）八十九年五月十一日以「No. 1 McDowell's Centenary
    」商標作為其第九六四五八三號「McDowell's」商標之聯合商標，指定使用於商
    標法施行細則第四十九條所定商品及服務分類表第三十三類之威士忌酒、葡萄酒
    、含酒精之飲料（啤酒除外）及利口酒商品，向被告申請註冊，經被告准列為審
    定第九八○一一三號聯合商標（以下簡稱系爭聯合商標）。嗣參加人以系爭聯合
    商標有違商標法第三十七條第六款之規定，對之提起異議，並檢具紐約圖書館出
    版之「蘇格蘭」姓氏一書部分影本、姓氏之「Mc」或「Mac」 開頭者之蘇格蘭最
    大城市「Glasgow」南區及北區電話簿部分影本、包含「Mc」或「Mac」字首之蘇
    格蘭威士忌酒商標標籤影本及被告對以「Mc」或「Mac」 開頭者之商標所為撤銷
    審定處分之中台異字第八五一○八七、八六○二一五、八六○七七八、八八一二
    八一號等商標異議審定書案例影本等為證據。案經被告審查，以九十一年三月十
    三日中台異字第九○二一三三號商標異議審定書為系爭聯合商標之審定應予撤銷
    之處分。原告不服，提起訴願，遭駁回後，遂向本院提起行政訴訟，本院因認本
    件撤銷訴訟之結果，參加人之權利或法律上利益將受損害，乃依行政訴訟法第四
    十二條第一項規定，依聲請裁定允許參加人獨立參加本件被告之訴訟。
貳、兩造聲明：
一、原告聲明：求為判決
１、訴願決定及原處分均撤銷。
２、命被告對審定第九八○一一三號「No. 1 McDowell's Centenary」商標之異議案
    為「異議不成立」之審定。
３、訴訟費用由被告負擔。
二、被告聲明：求為判決如主文所示。
、兩造爭點：
    系爭聯合商標是否有使公眾誤認誤信其商品之性質、品質或產地之虞，而違反異
    議審定時商標法第三十七條第六款之規定？
一、原告陳述：
１、本件被告暨訴願決定機關一再作出對原告不利之處分，乃係認定：
    外文「Mc」，係一蘇格蘭習見姓氏名稱之字首，另「Centenary」 之中文譯意為
    「一百年、一世紀」、「百年紀念」、「一百年的」、「每一百年一次的」等。
    故「McDowell's Centenary」係蘇格蘭出產之百年的某某物品之意，係特別強調
    其產品具有百年蘇格蘭的意涵及特色，又蘇格蘭向以生產威士忌酒享譽全球，而
    以包含「Mc」或「Mac」 字首之名稱普遍使用於蘇格蘭威士忌酒，原告為一印度
    商，卻以威士忌酒聞名之蘇格蘭傳統姓氏作為系爭「No.1  McDowell's Centen-
    ary」 商標圖樣之一部分，指定使用於威士忌酒等商品申請註冊，客觀上難謂無
    使消費者誤認誤信其商品乃於蘇格蘭所產製進口或與該地有關聯而發生誤購之情
    事，自有商標法第三十七條第六款規定之適用，然就實際之情事分析：
(1)、「Mc」雖係用於蘇格蘭系或愛爾蘭系之姓氏之縮寫，惟自古以來，由於地形崎嶇
    、謀生不易，蘇格蘭及愛爾蘭地區即為向外移民最興盛之地區，幾百年來，移至
    歐洲大陸、美洲大陸之人，難以計數，尤其十九、二十世紀交通發達、貿易興盛
    ，以「Mc」為姓名之首者遍佈天下，其蘇格蘭或愛爾蘭之意味已所剩無幾。試問
    ：美國資本主義之化身商標「麥當勞McDonald」也是出於愛爾蘭、蘇格蘭之姓氏
    ，但究竟有多少消費者在看到該一商標時會聯想到蘇格蘭或受爾蘭？從該名字在
    世界上之普及性來看，其已不再具有強烈之蘇格蘭意涵及特色，故實質上甚少有
    人會由該字首直接聯想到蘇格蘭，進而產生誤認誤信。
(2)、或謂由於蘇格蘭以產製威士忌酒聞名，故聯想至蘇格蘭之可能性較高？此一說詞
    亦有待斟酌。蓋蘇格蘭並非唯一產製威士忌酒之地區，日本、蘇聯、加拿大、愛
    爾蘭、印度等亦以產製高品質之威士忌酒而盛譽夙著，更何況系爭聯合商標所指
    定使用之商品，除威士忌酒外，尚包含葡萄酒、利口酒、及啤酒以外含酒精之飲
    料，全球生產該等商品之國家不知凡幾，蘇格蘭亦非特出者，在「McDonald」之
    蘇格蘭意味幾希之情況下，實難認定凡含有「Mc」字首之商標，即會令消費者直
    接聯想到蘇格蘭之理由。
(3)、參加人在異議階段雖曾提出蘇格蘭註冊總所官方網站之統計表，以及格拉斯哥及
    愛丁堡之地區電話簿等證據，惟觀該等統計之結果，只足以說明「Mc」為首之姓
    名源自蘇格蘭及愛爾蘭，就整體之演化過程中固有此「歷史遺跡」，但該證據並
    無法證明對於系爭聯合商標會使中華民國台灣地區之消費大眾產生誤認誤信（須
    注意公眾是否誤認誤信應以台灣本地之公眾為準，而非蘇格蘭之公眾）。按台灣
    是以中文為母語之國家，大多數之消費者對英文並不熟悉，在看到「McDowell's
    」時，至多僅能猜測其為一姓氏，但明白該姓氏之根源是蘇格蘭（及愛爾蘭），
    進而對蘇格蘭有所聯想，然後對商品有誤認誤信之可能者應屬絕對不會發生者。
    另外，考量包裝之實際態樣，酒類商品之包裝多利用產品之瓶身處加以顯著標識
    ，以便消費者可迅速清楚辨識其產品之產地及成分，故消費者於市場選購原告所
    製售之產品時，當不致於因本件之商標而引發消費者有不正確之聯想。
(4)、被告至少已核准下列十餘件（包含指定使用於烈酒類商品）在商標圖樣中包含有
    「Mc」為字首之註冊商標，而此等商標之專用權人均非為蘇格蘭或愛爾蘭。
、烈酒類：加拿大商︱McGUNNESS︱註冊第六七四三九號；美國商︱McCORMICK︱註
    冊第七六五六○七號；美國商︱McSORLEY'S︱註冊第七八二二九六號；澳洲商︱
    McGUIGAN︱註冊第八二九八四一及八四一二二八號；台灣商︱McCormick ︱註冊
    第三七四八六四號；台灣商︱McADAMS︱ 註冊第五三七九六一及七○五四六二號
    ；台灣商︱McKevin's︱註冊第六○○七九二號。
、含啤酒在內飲料類：美國商︱McDONALD'S︱註冊第四○七四一○號；美國商︱Mc
    BURGER︱註冊第四一五一七一號；加拿大商︱McCAIN︱註冊第六九七六四六、八
    一○六三八及九○六八二一號；韓商︱McCOL︱ 註冊第三一○三一五及四七八二
    一九號；馬來西亞商︱McDota︱註冊第一九六四八二及一九六五三五號。
、一般之食品類：美國商︱McDonald's︱註冊第三二三四五九號；美國商︱McBURG
    ER︱註冊第四一○二三五號；加拿大商︱McCAIN︱註冊第二八七九九一及九○四
    五五七號；日商︱McFadden Farm︱註冊第八一三七七○號；台灣商︱MC SHEER
    ︱註冊第九五八八四六號。
(5)、上列各商標之圖樣中均包含「Mc」字首在內，但卻無任何足令消費者誤認之情事
    ，而得核准註冊，是可證原處分及訴願決定之立論顯有違失。對於此一部分被告
    僅以經核該等案例或與本件案情不同，或屬另案妥適與否問題，自不得比附援引
    等語而為辯解。然就基礎之爭點而論：本件所認定者僅為「Mc」字首所可能導致
    消費者認知之問題，所舉案例均與本件相同，係屬含有「Mc」字首之商標，何來
    案情不同？至於另案是否妥適，則更屬非法之辯辭。按行政程序法第六條明白規
    定「行政行為，非有正當理由，不得差別待遇」。第八條明定「行政行為，應以
    誠實信用之方法為之，並應保護人民正當合理之信賴」。因此，除非被告立時依
    職權以同一理由將前揭十餘件商標全數依法提請評定其註冊為無效。否則被告及
    訴願決定機關對本件所為之處分，即屬明顯違法。
２、參加人之主張均非有理，原告指駁如后：
(1)、按國內進口威士忌酒之產地來源本不限於蘇格蘭地區，其他生產威士忌酒之國家
    例如：美國、加拿大、日本、印度、澳洲等等不知凡幾，參加人既未提出蘇格蘭
    威士忌酒於國內之行銷數據資料及蘇格蘭威士忌酒與國內其他廠牌威士忌酒銷售
    數據之比較，如何證明蘇格蘭威士忌酒具有如參加人所言之特出地位？再者，參
    加人固於本件異議理由書附件四提出六十五件以Mac或Mc 為字首之威士忌酒品牌
    標籤，然並未提出該等商品於國內行銷之證明，其何以證明該等商標有普遍使用
    於國內威士忌酒之事實，又如何證明國內消費者已普遍認知Mac或Mc 為字首之商
    標均係表彰蘇格蘭威士忌酒？
(2)、參加人固於異議理由書附件六提出英國、澳洲、紐西蘭等國家對包含有 Mac字首
    之商標提出異議的結果，其中有八件申請被駁回云云，惟姑且不論他國案例是否
    得為本件比附援引已有疑義，況參加人所提出者，僅為他國部分案例，不能以偏
    蓋全，蓋其他以Mc為字首之商標指定使用於蘇格蘭威士忌酒以外之產品，所在多
    有，此觀諸原告異議理由答辯書檢呈之附件一及附件二，印度、日本、黎巴嫩等
    國亦均允准原告之「McDowell's」商標於該國取得註冊，即為明證。尤有甚者，
    商標法第三十七條第六款之適用，必以系爭聯合商標有使國內消費者產生混淆誤
    認之虞，始有適用之餘地，然參加人所舉國家多係英語系國家，惟我國國民並非
    以英語為母語，一般消費者見到 Mac字樣顯然不可能與蘇格蘭產生任何聯想，參
    加人不當援引比擬，殊非的當。
(3)、參加人另主張世界各國為保護消費大眾，肯認蘇格蘭威士忌酒在烈酒產品具有之
    指標地位，多數訂有相關法令，對於所謂「蘇格蘭威士忌酒」之產地為規範，此
    有參加人前引參加訴訟理由狀之附件一可稽云云，惟查，前引附件一之法令所規
    範者係「Scotch Whisky」即指蘇格蘭生產之威士忌酒，並非規範「Mc」或「Mac
    」字首之商標應限用於蘇格蘭威士忌酒，其規範者既與本件毫不相關，參加人以
    此欲證何事，實令人費解。
(4)、參加人另辯稱原告提出之中華民國商標主管機關已核准含有以 Mac為字首之註冊
    商標，因年代久遠，審定當時之時空環境與現今酒類市場情況不同，本件不得比
    照辦理云云，惟本件認定者僅為 Mac字首可能導致消費者認知之問題，原告所舉
    案例均與本件相同，係均含有 Mac字首之商標，何來情況不同？尤有甚者，正因
    原告所舉之McGUINNESS、McCORMICK、McGUIGAN、McCormick、MCADAMS 等指定使
    用於烈酒之商標，均早已於七、八十年間即獲核准註冊，此等商標於國內市場上
    存在已有一、二十年之久，從未發生有消費者混淆誤認之情事，適足以證明消費
    者早已認知並非所有 Mac字首之商標均係用於蘇格蘭威士忌酒，則系爭聯合商標
    更無引起混淆誤認之虞。
(5)、參加人末辯稱原告所舉案例，另有部分乃與參加人有默契或協議，不將指定用於
    酒類之商標使用於蘇格蘭威士忌酒以外之威士忌酒產品云云，惟查，觀諸參加人
    前引參加訴訟理由狀附件二信企實業股份有限公司出具之同意書，係該公司同意
    就「蘇格蘭俱樂部」及「史考茲俱樂部」商標不會使用在非蘇格蘭生產之飲料上
    ，然該同意書中並未提及任何關於以 Mac為字首之商標，參加人以此魚目混珠，
    實非的當。
３、綜上所述，請法院詳審後，判決如原告訴之聲明。
二、被告陳述：
１、商標圖樣有「使公眾誤認誤信其商品之性質、品質或產地之虞者」，不得申請註
    冊，為本件商標異議審定時商標法第三十七條第六款所明定。其適用係指商標圖
    樣本身有使人誤信其所表彰之商品性質、品質或產地而言。查本件系爭審定第九
    八○一一三號「No.1 McDowell's Centenary」聯合商標圖樣中之 No.1不在專用
    之內，其後接起首外文「Mc」，係一蘇格蘭習見姓氏名稱之字首，「McDowell」
    復為一傳統之蘇格蘭姓氏，「McDowell's Centenary」具有強烈之百年蘇格蘭所
    有的意涵及特色，又蘇格蘭向以生產威士忌酒享譽全球，而以包含「Mc」或「Ma
    c」 字首之名稱普遍使用於蘇格蘭威士忌酒，凡此有參加人檢送之紐約圖書館出
    版之「蘇格蘭」姓氏一書部分影本、姓氏以「Mc」或「Mac」 開頭者之蘇格蘭最
    大城市「Glasgow」南區及北區電話簿部分影本、包含「Mc」或「Mac」字首之蘇
    格蘭威士忌酒商標標籤影本及被告對以 「Mac」或「Mc」開頭者之商標所為撤銷
    審定處分之中台異字第八五一○八七、八六○二一五、八六○七七八、八八一二
    八一號等商標異議審定書案例影本等證據資料附卷可稽，從而本件原告為一印度
    商，而以威士忌酒聞名之蘇格蘭之傳統姓氏作為審定第九八○一一三號「No. 1
    McDowell's Centenary」聯合商標圖樣主要部分之一，指定使用於威士忌酒等商
    品申請註冊，客觀上難謂無使消費者誤認誤信其商品乃於蘇格蘭所產製進口或與
    該地有關聯而發生誤購之情事，自有首揭法條規定之適用。
２、原告於異議階段所主張「McDowell's」相關商標已在印度、日本、黎巴嫩等國取
    得註冊，其所擁有與「McDowell's」相關之酒類品牌極多，經其長久且大量行銷
    ，消費大眾已認識其為表彰原告特定商品之品牌表徵等節，經核各國國情及對商
    標審查之基準並不一致，尚難以系爭聯合商標在他國註冊即為應准註冊之依據，
    況原告於南非申請註冊之「McDowell's」商標，亦因有誤導消費大眾誤認其產地
    為蘇格蘭而被撤銷，又系爭聯合商標商品縱有廣告銷售之事實，並不能解免其商
    標圖樣本身有使人誤信其所表彰之商品性質、品質或產地之虞。至於原告於行政
    救濟階段所舉他人以「Mc」為字首之外文商標圖樣案例，其案情或與本件不同或
    屬另案是否妥適問題，尚難執為系爭聯合商標應准註冊之論據。
３、綜上所述，被告原處分洵無違誤，請判決如被告答辯之聲明。
三、參加人陳述：
１、本件系爭審定第九八○一一三號「No.1 McDowell's Centenary」 商標圖樣外文
    部分之字首「Mc」係一蘇格蘭習見之姓氏名稱之字首，故蘇格蘭人之後裔縱使移
    民他國，他人亦得依其姓氏中含有「Mac」或「Mc」 字首而判斷其袓先來自蘇格
    蘭。原告所舉「McDonald」乃為美國速食業者行銷世界數十年使用之著名商標，
    眾人皆知該商標代表美國及其獨創速食文化，自然不會直接聯想該商標與蘇格蘭
    之淵源。原告藉由該用於食品之商標比喻「Mc」字首商標已不具強烈之蘇格蘭意
    涵及特色，實屬以偏蓋全，顯有引喻失義之處。
２、蘇格蘭生產威士忌酒之歷史悠久並享譽全球，而由於「Mac」或「Mc」 字首之蘇
    格蘭姓氏名稱普遍使用於蘇格蘭地區，是以許多蘇格蘭威士忌酒產品使用了各式
    各樣含有「Mac」或「Mc」 字首之名稱。此有參加人於本件異議理由書附件四所
    提供六十五件不同之威士忌酒品牌標籤，其中每一件商標之字首皆為「Mac」 或
    「Mc」，即可證明包含「Mac」或「Mc」 字首之商標，早已普遍使用於蘇格蘭威
    士忌酒產品，而成為一種明確代表與蘇格蘭淵源之象徵。再者，使用「Mac」 或
    「Mc」字首作為商標之蘇格蘭威士忌產品，亦在中華民國行銷多年，本件系爭聯
    合商標使用「McDowell's」一字，並指定用於威士忌酒等商品，顯然有致消費者
    誤認誤信其商品產地之虞，自然不應准其註冊。
３、印度、菲律賓、日本、美國、加拿大等國家固然亦有產製威士忌酒，然而蘇格蘭
    地區與威士忌酒產品之間，乃具有歷史之意義，已成為優質產品之代名詞，並且
    於世界烈酒市場具有重要之領導及經濟地位。世界各國為保護其消費大眾，並肯
    認蘇格蘭威士忌酒在烈酒產品中所具有的世界指標地位，多數訂有相關法令，對
    於所謂「蘇格蘭威士忌酒」均有產地應為蘇格蘭等相關定義。若謂其他國家產製
    之威士忌酒上，亦得使用與蘇格蘭地區人名具有關聯之商標，難免會使消費者誤
    認誤信系爭聯合商標表彰商品之產地之虞，如此對消費大眾而言，殊非保護之道
    。
４、參加人於異議理由書附件六提出乙份在世界各國對包含有「Mac」或「Mc」 字首
    之商標提出異議的結果及與各該相關案件有關之信函及決定或公告，其中包含了
    在十八個國家提出之異議資料，可見在英國、日本、澳洲、紐西蘭等商標制度先
    進的國家，共有二十七個含有「Mac」或「Mc」 的商標經本件參加人對之提出異
    議後，有七件申請人放棄（Abandoned），有五件申請撤回（Withdrawn），有八
    件申請被駁回（Application Rejected），有一件註冊被撤銷 （Registration
    Cancelled），六件申請指定使用之商品被限制（如在日本的「MAC」等案申請人
    被限制不得使用於威士忌酒產品者）。足證世界各國對非係蘇格蘭酒廠而將包含
    有「Mac」或「Mc」 字首之商標使用於包括威士忌酒之酒類產品，皆採否定之立
    場。本件系爭聯合商標不應許其註冊之理由，益臻明確。
５、原告雖然提出若干中華民國商標主管機關已核准含有為字首為「Mc」之註冊商標
    ，惟查其中與本件有關者，僅有烈酒部分，且該等烈酒部分之註冊商標，或有年
    代久遠者，審定當時之時空環境與現今酒類市場開放自由化之情況截然不同；另
    有部分乃與參加人有默契或協議，不將指定用於酒類之商標使用於蘇格蘭威士忌
    以外之威士忌產品使用。故原告未細究該等烈酒部分為字首為「Mc」之註冊商標
    審定之時空環境以及使用之限制，主張主管機關未就該等商標與本件作相同處理
    即為差別待遇，顯屬不當之比擬。
６、綜上所述，原告利用蘇格蘭常見姓氏「McDowell」作為系爭聯合商標圖樣主要部
    分之一，並指定使用於包括威士忌在內之酒類產品時，確有使消費者誤認誤信其
    產地之虞，爰請判決駁回原告之訴。
    理  由
一、按商標圖樣「使公眾誤認誤信其商品之性質、品質或產地之虞者。」不得申請註
    冊，為系爭聯合商標異議審定時商標法第三十七條第六款所明定。其適用係指商
    標圖樣上之文字、記號或圖形本身係表示其指定商品之性質、品質或產地，而使
    公眾產生誤信誤認之虞者而言。
二、本件被告係以，系爭審定第九八○一一三號「No. 1 McDowell's Centenary」聯
    合商標圖樣中之No.1不在專用之列，其後接起首外文「Mc」，係一蘇格蘭習見姓
    氏名稱之字首，「McDowell」復為一傳統之蘇格蘭姓氏，「McDowell's Centen-
    ary」 具有強烈之百年蘇格蘭所有的意涵及特色，又蘇格蘭向以生產威士忌酒享
    譽全球，而以包含「Mc」或「Mac」 字首之名稱普遍使用於蘇格蘭威士忌酒，凡
    此有參加人檢送之紐約圖書館出版之「蘇格蘭」姓氏一書部分影本、姓氏之「Mc
    」或「Mac」開頭者之蘇格蘭最大城市「Glasgow」南區及北區電話簿部分影本、
    包含「Mc」或「Mac」 字首之蘇格蘭威士忌酒商標標籤影本及被告對以「Mc」或
    「Mac」 開頭者之商標所為撤銷審定處分之中台異字第八五一○八七、八六○二
    一五、八六○七七八、八八一二八一號等商標異議審定書案例影本等證據資料附
    於原處分卷可稽。從而原告為一印度商，而以威士忌酒聞名之蘇格蘭之傳統姓氏
    作為審定第九八○一一三號「No. 1 McDowell's Centenary」聯合商標圖樣主要
    部分之一，指定使用於威士忌酒等商品申請註冊，客觀上難謂無使消費者誤認誤
    信其商品乃於蘇格蘭所產製進口或與該地有關聯而發生誤購之情事，自有首揭法
    條規定之適用，乃為系爭聯合商標之審定應予撤銷之處分。原告不服，循序提起
    訴願及本件行政訴訟。
三、原告於本件行政訴訟中訴稱，「Mc」雖係用於蘇格蘭系或愛爾蘭系之姓氏前，然
    自古以來，由於地形崎嶇、謀生不易，蘇格蘭及愛爾蘭地區即為向外移民最興盛
    之地區，幾百年來，移至歐洲大陸、美洲大陸之人，難以計數，尤其十九及二十
    世紀交通發達、貿易興盛，以「Mc」為姓名之首者遍佈天下，其蘇格蘭或愛爾蘭
    之意味已所剩無幾。且蘇格蘭並非唯一產製威士忌酒之地區，日本、蘇聯、加拿
    大、愛爾蘭、印度等亦以產製高品質之威士忌酒而夙著盛譽。更何況系爭聯合商
    標指定使用之商品除威士忌酒外，尚有葡萄酒、利口酒、及啤酒以外含酒精之飲
    料，全世界有生產該等商品之國家不知凡幾，蘇格蘭亦非特出者，在「McDowell
    」之蘇格蘭意味幾希之情況下，難由該字聯想到蘇格蘭。又參加人固提出蘇格蘭
    之註冊總所官方網站之統計表，以及格拉斯哥及愛丁堡之地區電話簿為證，惟該
    等統計資料之結果，只能說明以「Mc」為首之姓名源自蘇格蘭及愛爾蘭，就整體
    之演化過程中固有此歷史遺跡，然台灣地區係以中文為母語之國家，大多數人對
    英文並不熟悉，在看到「McDowell's」時，至多會猜測為一姓氏，但會認為該姓
    氏根源為蘇格蘭（及愛爾蘭），進而對其指定使用之酒類商品有誤認誤信之可能
    者顯然微乎其微。且酒類商品之包裝多利用產品之瓶身處加以顯著標識，以使消
    費者辨識其產品之產地及成分，故消費者於選購原告之產品時，當不致因系爭聯
    合商標而產生誤信誤認之虞云云。惟查：
１、本件系爭聯合商標圖樣係由「No. 1 McDowell's Centenary」構成，其中「No.1
    」不在專用之列，「McDowell」復為一傳統之蘇格蘭姓氏，而該外文「McDowell
    」之「Mc」則係一蘇格蘭習見姓氏名稱之字首，另「Centenary」 之中文譯意為
    「一百年、一世紀」、「百年紀念」、「一百年的」、「每百年一次的」等。故
    「McDowell's Centenary」係蘇格蘭出產之百年的某某物品之意，係特別強調其
    產品具有百年蘇格蘭的意涵及特色，又蘇格蘭向以生產威士忌酒享譽全球，而以
    包含「Mc」或「Mac」 字首之名稱普遍使用於蘇格蘭威士忌酒，凡此有參加人檢
    送之紐約圖書館出版之「蘇格蘭」姓氏一書部分影本、姓氏之「Mc」或 「Mac」
    開頭者之蘇格蘭最大城市「Glasgow」南區及北區電話簿部分影本、包含 「Mc」
    或「Mac」字首之蘇格蘭威士忌酒商標標籤影本及被告對「Mc」或「Mac」開頭者
    之商標所為撤銷審定處分之中台異字第八五一○八七、八六○二一五、八六○七
    七八、八八一二八一號等商標異議審定書案例影本等證據資料附於原處分卷可稽
    。從而原告為一印度商，卻以威士忌酒聞名之蘇格蘭傳統姓氏作為系爭「No. 1
    McDowell's Centenary」聯合商標圖樣主要部分之一，指定使用於威士忌酒等商
    品申請註冊，客觀上自易使消費者誤認誤信其商品係於蘇格蘭所產製進口或與該
    地有關聯而發生誤購之情事，自有首揭法條規定之適用。
２、原告訴稱我國係以中文為母語之國家，國人對英文並不熟悉乙節。經查，我國國
    人固以中文為母語，然基於國際貿易發達，現今我國廠商進口各國威士忌酒等酒
    類商品甚多，原告以「No. 1 McDowell's Centenary」作為系爭聯合商標圖樣，
    指定使用於威士忌酒等商品申請註冊，自易使相關商品購買者誤認誤信其商品係
    於蘇格蘭所產製進口或與該地有關聯而發生誤購之情事，所訴核不足採。
３、原告主張系爭聯合商標已因其長期大量使用而在消費者心目中建立其品牌之知名
    度，消費者不致對此一品牌發生誤認或誤信乙節。經查系爭聯合商標之商品縱有
    廣告銷售之事實，並不能否定該商標指定使用於威士忌酒等商品申請註冊，有使
    該商品購買者誤認誤信其商品係於蘇格蘭所產製進口或與該地有關聯而發生誤購
    之虞之事實。
４、原告所舉他人以「Mc」為字首之外文為商標圖樣，指定使用於酒類及各類商品並
    經被告核准註冊乙節。經查，其案情或與本件不同或屬另案是否妥適問題，依商
    標審查個案拘束原則，尚難執為系爭聯合商標應准註冊之論據，或指摘主管機關
    未就該等商標與本件作相同處理即為差別待遇。
四、綜上所述，原告之陳詞均不可採，則被告所為系爭聯合商標之審定應予撤銷之處
    分，揆諸首揭規定，並無違誤，訴願決定予以維持，亦無不合。原告徒執前詞，
    訴請撤銷訴願決定及原處分，並命被告對審定第九八○一一三號「No. 1 McDow-
    ell's Centenary」 商標之異議案為「異議不成立」之審定，均無理由，應予駁
    回。
五、本件事證已臻明確，兩造其餘攻擊防禦方法與本件判決結果不生影響，故不逐一
    論述，併此敘明。
據上論結，本件原告之訴為無理由，爰依行政訴訟法第九十八條第三項前段判決如主
文。
中    華    民    國      九十二      年      九      月      十六      日
                              臺 北 高 等 行 政 法 院 第 二 庭
                                    審 判 長 法    官 李得灶
                                             法    官 蕭惠芳
                                             法    官 吳慧娟
右為正本係照原本作成。
如不服本判決，應於送達後二十日內，向本院提出上訴狀並表明上訴理由，如於本判
決宣示後送達前提起上訴者，應於判決送達後二十日內補提上訴理由書（須按他造人
數附繕本）。
中    華    民    國      九十二      年      九      月      十六      日
                                             書 記 官 劉道文


司法院資訊處製作；財團法人民間司法改革基金會備份。
